---
title: "Prueba 1: Topicos de especializacion 2"
author: "Roberto Muñoz"
date: "`r format(Sys.time(), '%d %B, %Y')`"
output:
  github_document:
    toc: true
    toc_depth: 2
    #number_sections: true
---

# Nombres de integrantes
Nombre y Apellido:

# Ajustamos el locale del sistema de acuerdo al OS del computador
En caso de usar un Mac ejecute la siguiente linea
```{r}
Sys.setlocale("LC_ALL", 'en_US.UTF-8')
```

En caso de usar Windows ejecute la siguiente linea
```{r}
Sys.setlocale("LC_ALL", 'Spanish_Chile.1252')
```

# Cargamos las librerías que usaremos en el script
```{r}
install_load_library <- function(x){
  for( i in x ){
    if( ! require( i , character.only = TRUE ) ){
      install.packages( i , dependencies = TRUE )
      require( i , character.only = TRUE )
    }
  }
}

install_load_library( c('tm','SnowballC','wordcloud','ggplot2','dplyr','readr','cluster') )
```

# Actividad 1

1. Realice un análisis de sentimientos con el archivo disponible en la carpeta data/movie_review_dataset.csv (https://github.com/rpmunoz/topicos_ingenieria_2/raw/master/prueba_1/data/movie_review_dataset.csv).

Este dataset está basada en las críticas de películas publicadas en el sitio web Rotten Tomatoes (http://www.rottentomatoes.com/). El campo Phrase contiene el texto de cada crítica y el campo Sentiment contiene la valoración numérica que va desde 0 hasta 4. El significado de cada número es el siguiente,

0: negativa
1: levemente negativa
2: neutra
3: levemente positiva
4: positiva

2. Separe los datos entre un 80% de entrenamiento y un 20% de evaluación. Entre un modelo usando SVM y otro modelo usando regresión logísitica.

3. ¿Cual de los dos modelos anteriores entrega un accuracy mayor?