---
title: "Taller evaluado arboles de decision"
author: "Roberto Muñoz"
date: "`r format(Sys.time(), '%d %B, %Y')`"
output:
  github_document:
    toc: true
    toc_depth: 2
    #number_sections: true
---

# Nombres de integrantes
Integrante 1:
Integrante 2:
Integrante 3:

```{r setup, include=FALSE}
#knitr::opts_chunk$set(echo = TRUE)
```

## Ajustamos el locale del sistema de acuerdo al OS del computador
En caso de usar un Mac ejecute la siguiente linea
```{r}
Sys.setlocale("LC_ALL", 'en_US.UTF-8')
```

En caso de usar Windows ejecute la siguiente linea
```{r}
Sys.setlocale("LC_ALL", 'Spanish_Chile.1252')
```

## Creamos funcion para cargar facilmente librerías de R
```{r}
install_load_library <- function(x){
  for( i in x ){
    if( ! require( i , character.only = TRUE ) ){
      install.packages( i , dependencies = TRUE )
      require( i , character.only = TRUE )
    }
  }
}
```

## Usaremos principalmente las librerias rpart y dplyr
```{r}
install_load_library( c('rpart','dplyr') )
```


# Actividad

1. Lea el archivo "indicadores_jugadores_NBA.txt" que está disponible en la carpeta data y guarde la información en un dataframe de R. Para entender cada columna, abra el archivo y lea el encabezado. El nombre del dataframe debe ser nba.

```{r}
'https://github.com/rpmunoz/topicos_ingenieria_2/raw/master/clase_6/data/indicadores_jugadores_NBA.txt'
```



2. Divida el conjunto de datos nba en dos: Uno que usará para el entrenamiento (train, 70% de los datos) y otro que usará para evaluar el rendimiento del modelo (test, 30% de los datos). Al conjunto de entrenamiento llámelo nba_train y al de evaluación nba_test

3. Entrene un modelo de árbol de decisión usando el dataset nba_train y donde el campo a predecir es el tipo de jugador (columna Class). Use todos los campos del archivo para crear el modelo y los parámetros por defecto de rpart. Recuerde usar la función rpart() para crear el modelo. Llame a este modelo nba_model1

4. Aplique el modelo recién creado (nba_model1) sobre el dataset nba_test. Recuerde usar la función predict() para obtener la predicción de la columna class y la función table() para determinar la matriz de confusión. Revise el código R de la clase 2 del curso.

5. Cree un gráfico del árbol de decisión del modelo nba_model1. Use la función rpart.plot (Busque en la ayuda como se emplea)

6. Interprete el modelo obtenido. ¿Cuál es el atributo (columna) más discriminante del modelo? ¿Tiene sentido que este atributo sea el más importante?

7. Entrene un nuevo modelo de árbol de decisión usando nba_model2, pero esta vez cambiando los parámetros por defecto con la opción control=rpart.control(...) de rpart(). LLame a este modelo nba_model2

8. Aplique este modelo sobre el conjunto nba_test y determine la matriz de confusión.

9. ¿Cómo se comparan los resultados de los modelos? ¿Es mejor el modelo 1 o el 2?
